【裁判字號】    98,抗,186
【裁判日期】    980831
【裁判案由】    聲請管收
【裁判全文】
臺灣高等法院高雄分院民事裁定           98年度抗字第186號
抗  告  人  丙○○
                      現於台灣高雄看守所（管收中）
代  理  人  孫志鴻律師
相  對  人  法務部行政執行署高雄行政執行處
法定代理人  甲○○
代  理  人  乙○○
上列當事人間聲請管收事件，抗告人對於民國98年6 月10日台灣
高雄地方法院98年度管字第7 號所為裁定提起抗告，本院裁定如
下：
    主  文
抗告駁回。
抗告程序費用由抗告人負擔。
    理  由
一、本件抗告意旨略以：抗告人前後遭人倒閉高達新台幣（下同
    ）5,000 多萬元，致義務人公司週轉不靈。民國83年2 月間
    ，義務人一路發通運股份有限公司（下稱義務人）遭張永忠
    詐欺122 萬9,881 元。84年2 月15日，義務人為天河交通有
    限公司向萬泰銀行高雄分行借款1,000 萬元擔任保證人。嗣
    因天河公司無力還款、債信不良，故由擔任保證之義務人代
    其清償。89年間，義務人遭台南縣新營統亞鋼構公司積欠承
    攬運費約1,200 萬元；另外，義務人負責人即抗告人於84年
    間，遭陳淑真惡性倒債4,000 餘萬元，並非如相對人所言有
    履行義務之可能，故意不履行之情事。有關90年9 月7 日之
    200 萬元之匯款，係統亞公司倒閉，有欠義務人之債務，透
    過關係，請與統亞公司有往來之廠商三星公司代為轉付，後
    來三星公司承辨人員同意給200 萬元，但要扣三成，款項入
    帳後，因有太多人向公司要錢，怕被扣押，所以將錢先匯入
    女兒名下，再領出做為公司支出，抗告人之公司辦理分期繳
    款，無奈景氣不好，亦遭逢連累，抗告人實無力清償稅額。
    抗告人之公司係經營運輸業，資本額需3,500 萬元，抗告人
    並無如此多現金，會計師將應收帳款改為現金，是做外帳給
    銀行看。抗告人年事已高，加以諸病纏身，患有重度呼吸睡
    眠障礙（領有殘障手冊）、高血壓、C 型肝炎、心肌缺氧、
    糖尿病及心血管病變等，身體狀況甚差，須定期就醫診治，
    有造成病情惡化之虞。請求廢棄原裁定等語。
二、按行政執行官訊問義務人後，認有下列各款情形之一，而有
    管收必要者，行政執行處應自拘提時起24小時內，聲請法院
    裁定管收之：(一)顯有履行義務之可能，故不履行。(二)顯有逃
    匿之虞。(三)就應供強制執行之財產有隱匿或處分之情事。(四)
    已發見之義務人財產不足清償其所負義務，於審酌義務人整
    體收入、財產狀況及工作能力，認有履行義務之可能，別無
    其他執行方法，而拒絕報告其財產狀況或為虛偽之報告。義
    務人經通知或自行到場，經行政執行官訊問後，認有第5項
    各款情形之一，而有聲請管收必要者，行政執行處得將義務
    人暫予留置；其訊問及暫予留置時間合計不得逾24小時，行
    政執行法第17條第5 、6 項定有明文。
三、查義務人滯納營業稅等，目前尚欠333 萬6,844 元，有案件
    移送書、應納金額附表、營業稅欠稅催繳通知書附卷可證。
    抗告人自義務人公司81年6 月26日設立登記以來皆擔任義務
    人之董事長，而義務人於95年9 月15日申請解散後選任監察
    人黃仁物擔任清算人、抗告人為義務人之前任負責人，依行
    政執行法第26條準用強制執行法第25條第3 項規定，於執行
    必要範圍內，仍得命其報告或予拘提、管收。本案執行之必
    要在於：抗告人為欠稅年度之負責人，且經相對人調查其任
    內之財產狀況，詢問抗告人：「（公司95年選任黃仁物為清
    算人，有無將公司資產、資料移交黃仁物？）那時候公司已
    經是空的，沒有財產，所以也沒有什麼好移交的」、「（公
    司既然已是空的，何以還選任黃仁物為清算人？）主要外面
    欠人太多，還有債權債務關係」等語，可知抗告人任內已將
    公司財產處分殆盡，而選認清算人是為了規避公司所欠債務
    ，因此以抗告人為聲請管收之對象確有必要，亦符合強制執
    行之目的。
四、次查相對人主張：抗告人於90年8 月13日至相對人處辦理分
    期繳納預計分28期繳清，惟其並未按期繳清，俟相對人於91
    年10月22日再行扣押義務人之銀行存款時，已無餘額可供執
    行，然義務人公司於高雄銀行三多分行90年9 月7 日有筆
    200 萬元之款項匯入，隨即將130 萬匯進抗告人女兒陳怡慧
    之帳戶，70萬元領取現金，正值當時抗告人至本處辦理分期
    繳納之際，抗告人不思依法清償稅捐之優先債務，卻將該筆
    資金挪作他用已侵害稅捐之優先受償權，又相對人依義務人
    90至92年度之營業銷項發票，扣押義務人對第三人之應收帳
    款，第三人回函已無應收帳款可供扣押。而訊問抗告人義務
    人公司90至92年度的營業銷項應收帳款是否已全數收回，抗
    告人一直無法據實報告且說詞反覆，至今日方承認款項確已
    全部收回未被第三人跳票。再比對義務人公司90至92年的資
    產負債表，確實有近千萬之應收帳款到92年度時已全部記載
    為零，足證義務人公司之應收帳款確實有收回，但抗告人未
    將之用於繳納欠稅，構成就應供強制執行之財產有隱匿或處
    分之情事，相對人一再命抗告人提出清償計畫或提供擔保，
    抗告人迄今未提出合法之清償計畫並提供擔保等情，有相對
    人執行案件卷宗可稽，自堪信為真實。抗告人雖辯稱：其前
    後遭人倒閉高達5,000 多萬元，致義務人公司週轉不靈。83
    年2 月間，義務人遭張永忠詐欺122 萬9,881 元。84年2 月
    15日，義務人為天河交通有限公司向萬泰銀行高雄分行借款
    1,000 萬元擔任保證人。嗣因天河公司無力還款、債信不良
    ，故由保證之義務人代其清償。89年間，義務人遭台南縣新
    營統亞鋼構公司積欠承攬運費約1,200 萬元；另外，義務人
    負責人即抗告人於84年間，遭陳淑真惡性倒債4,000 餘萬元
    ，並非如相對人所言有履行義務之可能，故意不履行之情事
    云云。查抗告人所列舉之上開倒債事實皆發生於欠稅成立之
    前（抗告人於90年4 月20日收到稅單），此部分辯解並無可
    採。至抗告人辯稱：90年9 月7 日之200 萬元之匯款，係統
    亞公司倒閉，有欠義務人之債務，透過關係，請與統亞公司
    有往來之廠商三星公司代為轉付，後來三星公司承辨人員同
    意給200 萬元，但要扣三成，款項入帳後，因有太多人向公
    司要錢，怕被扣押，所以將錢先匯入女兒名下，再領出做為
    公司支出云云，然查抗告人於90年8 月13日至相對人處辦理
    分期繳納，而抗告人向第三人公司收取200 萬元款項，於90
    年9 月7 日存入抗告人女兒帳戶，若非抗告人藉由辦理分期
    繳納延誤強制執行時機，則相對人依法核發扣押命令，系爭
    200 萬元款項應可全部清償稅捐債務。抗告人身為公司負責
    人卻未將公司資金收入依法清償稅捐債務，已然侵害稅捐之
    優先受償權而構成管收事由。
五、再查，義務人於90至92年總計開立約有2,500 萬餘元之發票
    銷項，有營業稅年度資料查詢銷項去路明細可稽（本院卷第
    45至47頁），抗告人亦自承公司所有款項業已收回未被跳票
    （本院卷第50頁），再比對義務人公司91與92年度的資產負
    債表的應收帳款與備抵呆帳科目（本院卷第51、53頁），顯
    見公司之應收帳款已全部收回轉列為現金科目3,509 萬3,04
    4 元，未收回之呆帳僅有91年度之4 萬0,851 元（28,605+
    12,246=40,851） 。抗告人表示帳款已全部收回與資產負債
    表所表達之科目完全相同，足見欠稅後公司之營運資金周轉
    正常，抗告人既有正常之資金收入，而不優先清償稅捐債務
    ，且抗告人迄今仍未提出不能履行義務之正當事由。顯見抗
    告人有履行義務之可能，故意不履行，及就應供強制執行之
    財產有隱匿或處分之情事。
六、抗告人雖稱：其患有重度呼吸睡眠障礙、高血壓、C 型肝炎
    、心肌缺氧、糖尿病及心血管病變，身體狀況身差，需定期
    就診，驟予管收，更有造成病情惡化之虞云云，查依法被管
    收人於看守所內有醫師悉心診治，而抗告人又不能舉證證明
    有因管收而不能治療之情形，不符合行政執行法第21條第3
    款不能管收之規定，抗告人所辯：驟予管收，更有造成病情
    惡化之虞云云，尚無可採。
七、從而，抗告人顯有履行義務之可能，故不履行，及就應供強
    制執行之財產有隱匿或處分之情事，原裁定准予管收抗告人
    ，於法並無不合，抗告意旨，指摘原裁定不當，求予廢棄，
    為無理由，應予駁回。
八、據上論結，本件抗告為無理由，依行政執行法第17條第9 項
    、民事訴訟法第495 條之1 第1 項、第449 條第1 項、第95
    條、第78條，裁定如主文。
中    華    民    國    98    年    8     月    31    日
                            民事第五庭
                                審判長法官  蔡明宛
                                法      官  魏式璧
                                法      官  曾錦昌
以上正本證明與原本無異。
如不服本裁定應於送達後10日內向本院提出再抗告狀（並按他造
當事人之人數附繕本），並繳納再抗告費新臺幣1,000 元。
再為抗告僅得以適用法規顯有錯誤為理由，並應委任律師為代理
人。
中    華    民    國    98    年    8     月    31    日
                                書  記  官  梁美姿
附註：
抗告人之配偶、三親等內之血親、二親等內之姻親，或抗告人為
法人、中央或地方機關時，其所屬專任人員具有律師資格並經法
院認適當者，亦得為第三審代理人。
抗告人或其法定代理人具有律師資格者及前項情形，應於提起抗
告或委任時釋明之。


司法院資訊處製作；財團法人民間司法改革基金會備份。
